---
title: "PEC1"
author: "María Isabel Domínguez Pulpillo"
date: "`r Sys.Date()`"
output:
  pdf_document: default
  html_document: default
bibliography: referencias.bib
csl: apa.csl.txt
---

```{r setup, include=FALSE}
knitr::opts_chunk$set(echo = TRUE)
```

## Seleccionar Dataset

Para la realización de la PEC 1 se ha bajado el Dataset DataVAlues_S013.csv del repositorio <https://github.com/nutrimetabolomics/metaboData/blob/main/Datasets/2018-MetabotypingPaper/DataValues_S013.csv>

## Creación de un repositorio en git Hub

En primer lugar hay que disponer de una cuenta en la web github.com. GitGub es una plataforma de desarrollo colaborativo para alojar proyectos utilizando el sistema de control de versiones Git. [@eswiki:163109382]

La cuenta GitHub asignada para el repositorio de la PEC 1 es: <https://github.com/Maribelusca>

## Contenedor para los datos y megadatos

En primer lugar se debe instalar el Bioconductor "BiocManager" el cual contiene la librería SummarizedExperiment, esta librería sirve para leer los datos de expresión y metadatos de una base de datos de tipo matricial. Las filas representan normalmente los rangos genómicos de interés y las columnas representan las muestras. La clase SummarizedExperiment se utiliza para almacenar matrices rectangulares de resultados experimentales, que se generan comúnmente en experimentos de secuenciación y microarrays. Cada objeto de SummarizedExperiment almacena observaciones de una o más muestras, junto con metadatos adicionales que describen tanto las observaciones (características) como las muestras (fenotipos). [@SummarizedExperiment]

```{r}
library(SummarizedExperiment)

data <- read.csv("DataValues_S013.csv", row.names = 1) 

measurements <- data[, 6:ncol(data)]
dim(measurements)
measurements_matrix <- as.matrix(measurements)
dim(measurements_matrix)
nrow(measurements_matrix)
```

Hay un data frame de 39 observaciones y 695 variables. Sugiere que cada observación corresponde a una muestra y que las variables son mediciones. Al observar los datos se ven como hay una columna de Group clasificada en 1 y 2 que corresponde 1: tubular y 2: by pass

```{r}
feature_info <- DataFrame(FeatureID = colnames(measurements_matrix))
nrow(feature_info)  # Esto debe ser 690

sample_info <- DataFrame(SampleID = rownames(measurements_matrix), Group = data$Group)
nrow(sample_info)  # Esto debe ser 39

se <- SummarizedExperiment(
  assays = SimpleList(counts = measurements_matrix),
  rowData = sample_info,
  colData = feature_info
)
se
```

```{r}
summary(se)
dim(se)
# Boxplot de las medidas
boxplot(assay(se), las=2, main="Boxplot de Medidas", ylab="Valores", xlab="Características")
# Estadísticas descriptivas
summary(assay(se))
library(ggplot2)
# Convertir a un data frame para ggplot
se_df <- as.data.frame(assay(se))
se_df$Group <- as.factor(sample_info$Group)

# Boxplot por grupo
ggplot(se_df, aes(x = Group, y = MEDDM_T0)) + 
  geom_boxplot() +
  theme_minimal() +
  labs(title = "Distribución de MEDDM_T0 por Grupo", x = "Grupo", y = "MEDDM_T0")


```



## Referencias
